【裁判字號】    89,上易,2972
【裁判日期】    900117
【裁判案由】    傷害等
【裁判全文】
臺灣高等法院臺中分院刑事判決                  八十九年度上易字第二九七二號
    上  訴  人
    即  自訴人  甲○○
    上  訴  人
    即  被  告  乙○○
右上訴人因自訴人自訴被告傷害等案件，不服臺灣臺中地方法院中華民國八十九年十
一月八日第一審判決（八十九年度自字第七五四號），提起上訴，本院判決如左：
      主  文
上訴駁回。
      事  實
一、乙○○於民國（下同）八十九年六月間，因承攬甲○○所有門牌號碼台中市○區
    ○○街六十一號四樓之三房屋之鋁門窗工程，乙○○並已大致完成上開工程，並
    欲向甲○○請領新台幣三萬七千九百元之工程款，惟雙方對於完工品質略有爭執
    ，甲○○乃與乙○○約定於八十九年七月八日星期六晚上六時許，在甲○○位於
    台中市○○路○段五六八號所經營之「真北平涮羊肉火鍋店」內再行商討相關事
    宜，是日乙○○乃偕同所僱用之員工蘇添旺共同駕車前往，抵達後，乙○○單獨
    進入店內與甲○○商談請款事宜，蘇添旺則留在車內並未隨同進入。乙○○與甲
    ○○商談約二十分鐘左右，未獲致結論，加以當日適值週六假日，火鍋店生意較
    為忙碌，甲○○不欲續談下去，而要乙○○下週二再行前來，並欲轉身離去處理
    店務，乙○○因認甲○○故意刁難，一時氣憤，除將火鍋店內餐桌掀倒外，並基
    於傷害之犯意，隨手拿取火鍋店內之鐵製餐椅一把，擊打甲○○頭部一下，致甲
    ○○受有頭部外傷併腦震盪之傷害，乙○○則為火鍋店內其他員工拉出店外。
二、案經甲○○向原審提起自訴。
      理  由
甲、有罪部分：
  一、訊據上訴人即被告乙○○坦承確有因上開鋁門窗工程款事宜，而於右揭時、地
      與自訴人發生爭執之事實，惟矢口否認有拿取火鍋店內之鐵製餐椅傷害自訴人
      之犯行，並辯稱：自訴人甲○○身材縱較伊高大，伊不可能拿取火鍋店內鐵製
      餐椅毆打自訴人，且當天係伊遭自訴人店內人員毆打云云。
  二、但查，右揭事實，業據自訴人甲○○於原審指訴甚詳，核與證人即在場目擊之
      「真北平涮羊肉火鍋店」店長葉大中、會計陳明珠及適在店內用餐之客人鄭文
      彰於原審證述之情節相符，且有自訴人甲○○所提出載明其受有頭部外傷併腦
      震盪傷害之臺中榮民總醫院診斷證明書及德春堂中醫診所門診就醫證明書各一
      份在卷可證。至自訴人甲○○身材縱較被告乙○○高大，然被告乙○○並非必
      然不會毆打自訴人，而被告乙○○所舉之證人蘇添旺於事發之初，並未隨同被
      告乙○○進入上開火鍋店內，故證人蘇添旺所為，其於聽到火鍋店內發生爭執
      聲後，乃下車進入火鍋店內，曾見被告乙○○為火鍋店數名員工拉出店外等證
      言，縱然屬實，亦係被告乙○○掀桌並手持鐵椅毆打自訴人甲○○後之情形，
      尚不足為有利於被告之認定。本案事證明確，被告乙○○否認犯行，所辯無非
      卸責之詞，不足遽採，其傷害犯行洵堪認定。
  三、核被告乙○○所為，係犯刑法第二百七十七條第一項之傷害罪。原審以被告犯
      行明確，而適用刑法上開法條及第四十一條，罰金罰鍰提高標準條例第一條前
      段、第二條之規定，審酌被告乙○○犯罪之動機、目的係因工程款未清之細故
      ，而與自訴人發生爭執後，竟訴諸暴力之犯罪手段，並致自訴人受有頭部外傷
      併腦震盪之傷害，且犯罪後仍飾詞辯解，態度不佳等一切情狀，判處有期徒刑
      貳月，並諭知易科罰金之折算標準，以參佰元折算壹日。其認事用法，核無違
      誤，量刑亦屬允當適中，自訴人對原審判決不服，被告否認犯罪，均上訴意旨
      指摘原審判決不當，顯無理由，應予駁回。
乙、無罪部分：
  一、自訴意旨另以：被告乙○○於毆打自訴人之後，更多次電話恐嚇自訴人或以電
      話告知證人陳明珠轉知自訴人，如不給付工程款，將使上開火鍋店無法正常營
      運等語，而連續以加害財產之事，恐嚇自訴人使其心生畏懼，致生損害於其安
      全，因認被告乙○○另涉犯刑法第三百零五條罪嫌。
  二、按犯罪事實應依證據認定之，無證據不得推定其犯罪事實；不能證明被告犯罪
      或其行為不罰者，應諭知無罪之判決，刑事訴訟法第一百五十四條、第三百零
      一條第一項分別定有明文。另告訴人之告訴（自訴人之自訴亦同），係以使被
      告受刑事訴追為目的，是其陳述是否與事實相符，仍應調查其他證據以資審認
      （最高法院五十二年度台上字第一三００號判例意旨參照）。本件自訴人認被
      告乙○○涉犯刑法第三百零五條之恐嚇罪嫌，無非以自訴人所為指訴及證人陳
      明珠、葉大中所為證言為其論據。惟訊之被告乙○○堅決否認有何恐嚇犯行。
      經查，被告乙○○固有前揭傷害犯行，然並非必然併有恐嚇之言詞；次查，自
      訴人甲○○自承：「事後我接過不知姓名之人打五、六次電話給我的手機00
      00000000要求我付工程款，對方口氣不太好，但沒明白說要打我、殺
      我，我表示被告打我也應付我醫藥費」、「陳明珠在店裡接到恐嚇電話的事是
      葉大中轉述給我聽的，對方說不付錢店不要開」；證人葉大中則證稱：「八、
      九月間，被告又打電話來，是陳明珠接的，她說打電話的人說如自訴人不出面
      處理工程款的事店不要開了」；原審據此再訊問證人陳明珠，其復證稱：「事
      後（指傷害一事）我有接到被告打來三次以上的電話，他沒表明是乙○○，但
      聲音像他，他叫我轉告老闆出面處理工程款的事，我說不是我處理，我不清楚
      ，被告說大家好好談，不然他生活過不下去，他也不讓我們好過，我有勸他說
      我們老闆確要上台北，且他不太會隨意扣人貨款。除被告外沒有其他人打電話
      來」等語。按自訴人所述上開不詳姓名之人曾以電話向其恐嚇一節，除其片面
      指述外，並無其他證據可資佐證。至證人陳明珠接獲被告乙○○電話部分，則
      因被告與自訴人間，有上開工程款糾紛，情緒本難期其平和，故所為言詞縱而
      較具情緒性，亦可理解，且參諸證人陳明珠上開證言，被告乙○○所言，亦無
      明顯直接之恐嚇言詞，且就社會觀念而言，核屬一般爭吵之情緒性語句，仍非
      自訴人所指述之恐嚇犯行。
  三、綜上所述，自訴人所持之論據，尚不足以認定被告涉有恐嚇犯行，此外亦復查
      無其他責極證據，足以證明被告犯罪。原審以本件不能證明被告犯罪，因而為
      其無罪之諭知，認事用法，洵無不合，自訴人上訴指摘原審判決不當，亦難認
      為有理由，應予駁回。又自訴人經本院合法傳喚，無正當之理由不到庭，本院
      爰不待其到庭陳述，逕行判決。
丙、據上論斷，應依刑事訴訟法第三百六十八條、第三百六十四條、第三百三十一條
    第一項後段，判決如主文。
丁、本案經檢察官柯良彥到庭執行職務。
中      華      民      國      九十     年       一      月     十七   日
                                    臺灣高等法院臺中分院刑事第八庭
                                          審判長法  官  羅  得  村
                                                法  官  劉  榮  服
                                                法  官  古  金  男
右正本證明與原本無異。
不得上訴。
                                                書記官  林  世  傑
中      華      民      國      九十     年       一      月     十八   日
附錄論罪法條全文：
刑法第二百七十七條第一項
傷害人之身體或健康者，處三年以下有期徒刑、拘役或一千元以下罰金。


司法院資訊處製作；財團法人民間司法改革基金會備份。
